臺灣臺中地方法院民事判決　九十三度訴字第一二○二號
　　原　　　告　　乙○○
　　訴訟代理人　　劉惠利　律師
　　複　代理人　　甲○○
　　送達代收人　　甲○○
　　被　　　告　　丙○○
　　訴訟代理人　　陳昭宜　律師
右當事人間請求清償借款事件，經本院於民國九十四年三月二十三日言詞辯論終結，
判決如左：
    主      文
被告應給付原告新台幣壹佰零陸萬元及自民國九十三年六月二十日起至清償日止，按
年利率百分之五計算之利息。
訴訟費用由被告負擔。
本判決於原告以新台幣參拾伍萬參仟參佰元為被告預供擔保後，得假執行，但被告以
新台幣壹佰零陸萬元為原告預供擔保，得免為假執行。
    事實及理由
壹、原告訴之聲明：除假執行擔保金額及免假執行部分外，如主文所示。
貳、事實摘要：
一、原告方面：
(一)、原告起訴主張：被告自民國八十九年間起至九十二年底止，陸續向原告借款新台
    幣（下同）約一百零七萬餘元，被告並同意加計利息後，返還原告一百三十萬元
    ，嗣屢經催討，均不獲置理，爰依消費借貸法律關係，請求被告返還一百零六萬
    元及自本件起訴狀繕本送達被告翌日（即九十三年六月二十日）起至清償日止，
    依法定利息即按年利率百分之五計算之利息。
(二)、被告雖抗辯稱原告無法舉證已交付借款之事實，惟原告已提出兩造間電話通話錄
    音及譯文，足證確有借貸之事實，並至少有一百零六萬元之本金。
二、被告方面否認有向原告借款之事實，並辯稱：原告提出之電話錄音及譯文係在原
    告誤導下，被告情緒激動下回答之詞，不能證明兩造間之借貸關係存在。並聲明
    ：請求駁回原告之訴，如受不利判決，願供擔保請准宣告免為假執行。
參、得心證之理由：
一、本件關鍵爭執在於：被告是否確有向原告借款？金額若干？
二、經查，原告提出兩造之電話通話錄音及譯文，並經本院當庭勘驗二者相符，兩造
    對於錄音中男聲即為被告之聲音，女聲即為原告之聲音，均表示同意。茲摘記其
    中本院認為較重要部分如下：「女：我又沒有叫你一張本票要簽一百零六萬！你
    可以分十幾張啊！男：當初你借我錢的時侯，你為什麼不叫我簽？」（譯文第一
    頁末）、「男：反正．．．反正乙○○（即原告）我跟你講，我拿得到錢我自然
    會還你。」、「男：那請問一下當初我跟你借，我跟你借錢的時侯，我有跟你講
    ，我有跟妳確定什麼時侯有辦法還妳錢嗎？」、「男：對啊！我同意我欠你一百
    零六萬啊！女：事實上也是那樣的金額，你欠我．．．男：對啊！」（譯文第二
    頁）、「男：我從以前在跟妳借錢的時侯，妳沒有要求我，妳沒有要求我期限要
    付啦！．．」（譯文第三頁）、「．．．妳告訴我金額一百零六萬（元），我說
    過我直接還妳一百三十萬（元）。」（譯文第四頁）。由上開譯文內容即知，被
    告確實曾向原告借錢，金額至少有一百零六萬元。
三、雖被告辯稱前開錄音內容係在原告誤導及情緒激動下回答云云，惟查，本院勘驗
    錄音內容發現，兩造談話時間甚長，被告多數時間語氣平和，原告則低調相求，
    自始至終並無刻意誤導被告之言詞，僅一再要求被告簽立本票或分期清償借款，
    以確保其債權，被告甚且尚多次反問原告，借貸之初有無約定何時清償？至於被
    告語氣較激動時，則是在拒絕原告簽本票之要求，例如：「男：簽妳媽個頭啦！
    」、「男：當初你借我錢的時侯，你為什麼不叫我簽？」（譯文第二頁參照）或
    雖較激動，但是仍承認借貸之事實，例如：「男：．．．每月像乞丐（狗）一樣
    向妳借錢！」（此部分未在譯文範圍內，但係勘驗錄音內容時本院所摘記），關
    於被告承認借款金額至少有一百零六萬元及向原告承諾，伊如能拿到（被告之父
    ）財產時，願還一百三十萬元之對話部分，則語氣平和如常，從而，本院認為被
    告前開辯解，非足採信。
四、按借用人應於約定期限內，返還與借用物種類、品質、數量相同之物，未定返還
    期限者，借用人得隨時返還，貸與人亦得定一個月以上之相當期限，催告返還。
    民法第四百七十八條定有明文。又「被上訴人既已對上訴人起訴，起訴狀繕本又
    於六十八年八月九日送達上訴人，自可認被上訴人已對上訴人為催告，且截至第
    二審更審言詞辯論之日止，為時逾一個月以上，縱本件借貸未定有返還期限，亦
    可認被上訴人之請求與民法第四百七十八條規定相符。」（最高法院七十台上二
    ○一一號判例參照），查本件兩造借貸之初雖未定返還期限，惟原告於九十三年
    五月十三日對被告起訴，起訴狀繕本於九十三年六月十九日生送達被告之效力（
    寄存送達，於九十三年六月九日寄存於春社派出所），截至本院言詞辯論之日（
    九十四年三月二十三日）止，逾一個月以上，揆諸上開法條規定及判例意旨，自
    足認原告之請求於法有據，應予准許。
肆、兩造陳明願供擔保請為宣告假執行或免為假執行，經核均與規定相符，爰分別酌
    定相當之擔保金額予以宣告之。
伍、結論：本件原告之訴為有理由，依民事訴訟法第七十八條、第三百九十條第二項
    、第三百九十二條，判決如主文。
中　　　華　　　民　　　國　　九十四　　年　　　四　　　月　　　六　　　日
                                    臺灣臺中地方法院民事第四庭
~B法　官　曹宗鼎
正本係照原本作成
如對本判決上訴，須於判決送達後廿日內向本院提出上訴狀
中　　　華　　　民　　　國　　九十四　　年　　　四　　　月　　　六　　　日
~B法院書記官
